臺灣高等法院刑事判決　　　　　　　 99年度交上易字第353號
上　訴　人　臺灣臺北地方法院檢察署檢察官
被　　　告　林啟瑞
上列上訴人因過失致死案件，不服臺灣臺北地方法院99年度交易
字第713號，中華民國 99年11月12日第一審判決（起訴案號：臺
灣臺北地方法院檢察署99年度調偵字第1055號），提起上訴，本
院判決如下：
    主  文
上訴駁回。
林啟瑞緩刑參年。
    事  實
一、林啟瑞於民國99年6月4日17時29分許，駕駛車號5T─7935號
    自小客貨車，沿臺北市○○○路由北往南方向行駛，依綠燈
    號誌行經臺北市中正區○○○路○段72之1號前之行人穿越道
    ，適郭黃茶在該處違反紅燈號誌沿行人穿越道由西往東方向
    步行穿越馬路，林啟瑞本應注意汽車行經行人穿越道，遇有
    行人穿越時，無論有無交通指揮人員指揮或號誌指示，均應
    暫停讓行人先行通過，且依當時之情形並無不能注意之情事
    ，詎其竟疏未注意暫停讓郭黃茶先行通過，猶貿然前行，其
    駕駛該自小客貨車右前端撞及郭黃茶之身體，致郭黃茶因而
    倒地，造成頭部外傷合併硬腦膜外出血、腦內出血、蜘蛛網
    膜下腔出血、顱骨骨折及左下肢挫傷，經送醫急救，仍因上
    開車禍導致頭部鈍創，引發顱內出血，延至翌（5）日 20時
    38分死亡。林啟瑞在有偵查犯罪職權之機關或公務員發覺其
    犯罪前，主動向到場處理之警員表明其係肇事車輛之駕駛人
    ，自首並接受裁判。
二、案經被害人郭黃茶之子郭明宗訴由臺北市政府警察局中正第
    二分局報告臺灣臺北地方法院檢察署（下稱臺北地檢署）檢
    察官偵查起訴。
    理  由
一、上開事實，業據被告林啟瑞於警詢、檢察官偵訊、原審法院
    及本院審理時坦承不諱，並有道路交通事故現場圖、交通事
    故談話紀錄表、補充資料表、現場採證照片、國防醫學院三
    軍總醫院附設民眾診療服務處診斷證明書、臺北醫學大學附
    設醫院診斷證明書、臺北地檢署相驗屍體證明書及檢驗報告
    書等資料在卷可按，堪認被告之自白確與事實相符。又原審
    法院依職權於審理時勘驗臺北市○○○路 ○段臺北捷運系統
    公館站 1號出口之監視錄影光碟結果，當時該處捷運站前有
    多輛汽、機車沿羅斯福路由北往南方向陸續經過，道路中央
    並其他無行人步行於行人穿越道上，亦無其他行人自捷運站
    出口處穿越道路前往路中央之公車專用道，嗣被告駕駛該自
    小客貨突然停於路中央，此時另有其他汽、機車仍持續同向
    通過該處，此有原審法院99年10月29日審判筆錄在卷可稽，
    自可據此推知被告於肇事前，確係依綠燈號誌前進，被害人
    應係違反紅燈號誌，貿然沿該處行人穿越道由西往東方向步
    行穿越馬路無疑。按汽車行經行人穿越道，遇有行人穿越時
    ，無論有無交通指揮人員指揮或號誌指示，均應暫停讓行人
    先行通過，道路交通安全規則第103條第2項定有明文。被告
    領有適當駕照並駕駛該自小客貨車上路，自負有上開注意義
    務，且依當時之情形並無不能注意之情事，被告竟疏未注意
    暫停讓被害人郭黃茶先行通過，猶貿然前行，其駕駛該自小
    客貨車右前端撞及告訴人之身體而肇事，被害人並因上開車
    禍導致頭部鈍創，引發顱內出血死亡，是被告之過失與被害
    人之死亡結果間，確有相當之因果關係甚明。綜上所述，本
    件事證明確，被告犯行洵堪認定，應依法論科。
二、核被告所為，係犯刑法第276條第1項之過失致死罪。又被告
    為汽車駕駛人，行經行人穿越道不依規定讓行人優先通行，
    因而致被害人死亡，應依道路交通管理處罰條例第86條第 1
    項之規定加重其刑。再被告在有偵查犯罪職權之機關或公務
    員發覺其犯罪前，主動向到場處理之警員表明其係肇事車輛
    之駕駛人，並接受裁判乙情，有臺北市○○○○○道路交通
    事故肇事人自首情形紀錄表 1紙在卷足憑，應依刑法第62條
    前段之規定減輕其刑，並依法先加後減之。
三、原審法院認被告罪證明確，適用刑事訴訟法第299條第1項前
    段，刑法第276條第 1項、第62條前段、第41條第1項前段，
    刑法施行法第1條之1，道路交通管理處罰條例第86條第 1項
    等規定，並審酌被告未曾受有期徒刑以上刑之宣告，有本院
    被告前案紀錄表 1紙附卷可參，其素行良好，然其駕駛汽車
    行經行人穿越道，竟疏未注意暫停讓行人先行通過，因而肇
    事致被害人死亡，惟被害人亦因違反紅燈號誌而穿越馬路，
    為與有過失，且被告已坦承犯行，犯後態度良好，再參酌被
    告之家庭經濟狀況為貧寒、對於被害人造成死亡結果及尚未
    與被害人遺屬達成和解等一切情狀，量處有期徒刑 6月，如
    易科罰金，以新臺幣1千元折算1日。經核原判決認事用法並
    無不合，量刑之諭知均屬妥適。檢察官循告訴人之請求而上
    訴，認被告駕駛自小客貨車因過失撞及被害人，致被害人死
    亡，迄今未與告訴人達成和解，原審法院僅判處被告有期徒
    刑 6月，刑度實屬過輕，無法達到處罰及預防再犯之效果，
    未符罪刑相當原則云云，惟按關於刑之量定，係實體法上賦
    予法院得為自由裁量之事項，倘其未有逾越法律所規定之範
    圍，或濫用其權限，即不得任意指摘為違法，且在同一犯罪
    事實與情節，如別無其他加重或減輕之原因，下級審量定之
    刑，亦無過重或失輕之不當情形，則上級審法院對下級審法
    院之職權行使，原則上應予尊重（最高法院75年度臺上字第
    7033號、85年度臺上字第2446號判決意旨可資參照）。本件
    原審法院已就刑法第57條揭示之各種量刑條件妥為斟酌，且
    道路交通安全規則第103條第2項固規定汽車行經行人穿越道
    ，遇有行人穿越時，無論有無交通指揮人員指揮或號誌指示
    ，均應暫停讓行人先行通過，惟同條例第134條第1項第 4款
    前段亦規定行人穿越道路，有交通指揮人員指揮或有燈光號
    誌指示者，應依交通指揮人員之指揮或燈光號誌之指示前進
    。據監視錄影光碟（臺北市○○○路 ○段臺北捷運系統公館
    站 1號出口）之勘驗結果所示，被告於肇事前，確係依綠燈
    號誌前進，被害人應係違反紅燈號誌，貿然沿該處行人穿越
    道由西往東方向步行穿越馬路，有原審法院勘驗筆錄在卷（
    原審卷第36頁）可憑，則被害人在行人穿越道上，未依號誌
    （闖紅燈）行走，亦同為肇事原因，是被害人就事故之發生
    與損害之擴大，與有過失，甚為明確，且被告於本院審理中
    ，已與告訴人和解。是原審法院斟酌刑法第57條各款所列一
    切情狀，量處被告有期徒刑6 月，並諭知易科罰金之折算標
    準，並無量刑過輕情形，檢察官仍執前詞提起上訴，為無理
    由，應予駁回。又被告素行良好，前此未曾受有期徒刑以上
    刑之宣告，有本院被告全國前案紀錄表可稽，其因一時疏失
    ，偶罹刑典，事後已坦承犯行，深具悔意，且於本院審理中
    已與被害人和解，賠償其損害，經此刑之宣告後，應知警惕
    ，而無再犯之虞，本院因認暫不執行其刑為適當，併予以宣
    告緩刑參年，以勵自新。
據上論結，應依刑事訴訟法第368 條、刑法第74條第1 項第1 款
，判決如主文。
本案經檢察官劉文水到庭執行職務。
中    華    民    國   100    年    3     月    16    日
                  刑事第二庭審判長法  官  洪光燦
                                  法  官  林恆吉
                                  法  官  宋明蒼
以上正本證明與原本無異。
不得上訴。
                                  書記官  陳紀語
中    華    民    國   100    年    3     月    16    日
附錄本案論罪科刑法條全文：
中華民國刑法第276條（過失致死罪）
因過失致人於死者，處2年以下有期徒刑、拘役或2千元以下罰金
。
從事業務之人，因業務上之過失犯前項之罪者，處 5年以下有期
徒刑或拘役，得併科3千元以下罰金。